臺灣高等法院臺中分院刑事判決　　94年度重上更(二)字第55號
上　訴　人
即　被　告　丙○○
指定辯護人　本院公設辯護人　乙○○
上列上訴人因偽造有價證券案件，不服臺灣臺中地方法院88年度
訴字第415號中華民國88年6月30日第一審判決（起訴案號：臺灣
臺中地方法院檢察署88年度偵字第1356號），提起上訴，經判決
後，由最高法院第二次發回更審，本院判決如下：
    主  　　文
原判決撤銷。
丙○○意圖供行使之用，而偽造有價證券，處有期徒刑參年貳月
。偽造如附表編號三、四、五、六所示之支票肆張均沒收。
    事實及理由
一、犯罪事實：
    緣甲○○於民國86年12月10日向丙○○借款新臺幣（下同）
    二十萬元，連同一個月利息二萬元，共廿二萬元，而簽發票
    號0000000號，面額廿二萬元，到期日（即發票日）為87年1
    月12日之支票交付丙○○，屆期支票經提示獲兌領。至87年
     1月下旬某日，甲○○又欲向丙○○借款二十萬元，詎丙○
    ○竟乘機在臺中市○○路某處，向甲○○聲稱，須交付空白
    之支票供作擔保，以方便向他人調借該款項，甲○○隨即以
    其與林方為共同發票人，由林方授權甲○○簽發使用之如附
    表編號一至六所示之六張支票（發票人欄均已蓋章，惟未填
    載到期日及票面金額），交付予丙○○，惟與丙○○約定：
    六張支票簽發之面額不得超過二十萬元，若連同一個月之利
    息二萬元，不得超過廿二萬元，丙○○可在約定範圍內自行
    填載到期日及票面金額而使用上開支票。甲○○交付上開支
    票後，丙○○即先後在附表編號一、二所示之支票上分別填
    載甲○○授權範圍內之金額十一萬元、廿二萬元及到期日87
    年2月24日、87年2月13日，並以之供作擔保持向邱玉嬌調借
    現金，然僅交付借給甲○○十一萬元。嗣丙○○因週轉困難
    ，需款甚急，竟意圖供行使之用，於 87年2月上旬某日，在
    臺中市○村路國立美術館附近之某不詳店名餐廳內，同時在
    如附表編號三、四、五、六所示之支票上，分別填載超出甲
    ○○授權範圍內之如附表編號三、四、五、六所示之金額及
    到期日，而偽造有價證券；於完成偽造上開支票四張後，旋
    即將附表編號三、四、五、六等四張支票交付予不知情之邱
    玉嬌，用以抵償其負欠邱玉嬌之債務九百萬元。嗣因如附表
    編號四所示之支票經邱玉嬌提示，甲○○之上開支票帳戶存
    款不足而退票後，甲○○始知上情。
二、認定犯罪事實所憑證據、理由及對於被告辯解的判斷：
    上訴人即被告丙○○（以下簡稱為被告）承認填載日期、金
    額並使用如附表編號一至六所示之支票，惟矢口否認有右述
    偽造有價證券犯行，辯稱支票是向告訴人借用，並未約定只
    能填寫金額廿二萬元，其無偽造有價證券犯意云云。惟查：
  (一)右揭犯罪事實，業據被告於原審審理中坦承：「（你是否當
    時經濟狀況不佳，挪用告訴人支票？）對，我只是暫時要挪
    用」、「（告訴人有無授權你填具金額？）沒有，我有誠意
    要和解」等語（原審卷第13頁正、反面），被告於本院更二
    審審理中亦先後供稱：「（當初有約定說不得超過廿二萬元
    ？）當初我向他（指甲○○）借支票，說先放在別人那裡抵
    押，我會再拿回來。第一張支票，有跟我講不得超過多少。
    十一萬元、廿二萬元，有經他授權」、「我在他們店的門口
　　有跟他講你後面的票借我，他說一張不要超過廿二萬元，其
 　 他的先借給我。沒有說隨便我寫」各等語（更二審卷第20、
    39頁），核與告訴人甲○○指訴僅授權被告簽發包含利息不
    能超過廿二萬元之金額等情節相符，而被告偽造附表編號三
    至六所示之支票後即持交邱玉嬌，用以抵償所欠邱玉嬌之債
    務九百萬元之事實，亦經證人邱玉嬌於前審審理時結證屬實
    （上訴卷第36頁正、反面），復有如附表編號三至六所示之
    支票影本四張、退票理由單影本，臺中巿第六信用合作社戶
    名林方、甲○○之支票存款往來紀錄等在卷可證。告訴人因
    本身需款週轉而簽發支票向被告借款之金額既僅二十萬元，
    衡情當不可能同意借票予被告簽發如附表編號三至六所示共
    高達九百萬元之支票供做被告抵償他人債務之用，被告嗣於
    審理中否認上述犯行，顯係事後畏罪飾卸之詞，不足採信。
    本件事證明確，被告上開偽造有價證券之犯行可以認定。
  (二)至告訴人於審理中雖亦曾稱：伊係授權被告僅可在如附表編
    號一至六所示之六張支票上填載金額總數不得超過廿二萬元
    云云，然為被告所否認，且被告亦稱其簽發附表一、二所示
    之支票均係為向金主邱玉嬌借貸告訴人所需之廿二萬元（含
    利息）時所簽發，核與告訴人甲○○於告訴狀指稱：「如附
    表編號一、二之支票係在被害人授權簽發金額範圍內‧‧‧
    」等情相符（見偵查卷第三頁），而如附表一、二所示之支
    票面額既均未超過廿二萬元，自應認均尚在告訴人授權被告
    簽發之廿二萬元範圍內，而無偽造之情事，附此敘明。
三、撤銷改判的理由：
  (一)撤銷原判決的理由：
    (1)如附表編號二所示之支票尚在告訴人授權簽發之範圍內，
      原審認被告有偽造附表編號二所示之支票，尚有未洽。
    (2)被告係同時地偽造林方、甲○○名義為發票人之支票而侵
      害二人之法益，原審未依想像競合犯論處，亦有違誤。
  (二)自為判決的論罪科刑理由：
    (1)被告所為，觸犯刑法第二百零一條第一項之偽造有價證券
      罪。其偽造支票後進而行使，行使之低度行為應為偽造之
      高度行為所吸收，不另論罪。被告偽造如附表編號三、四
      、五、六所示支票，係同時同地基於同一偽造有價證券犯
      意下之接續行為，只論以一罪，檢察官認被告所為偽造有
      價證券，係基於概括之犯意為之，為連續犯，尚有未洽。
      又被告僅偽造附表編號三、四、五、六之四張支票，至附
      表編號一、二之支票係告訴人於 87年1月下旬再次向被告
      借款二十萬元連同利息二萬元計廿二萬元時，同意被告簽
      發，嗣並經被告清償兌現，雖被告僅交與告訴人十一萬元
      ，惟既係由被告於告訴人授權之廿二萬元範圍內所簽發，
      自非偽造之支票，此已分據告訴人於本院更二審審理中及
      被告於歷次審理中陳明，並有告訴狀之記載可稽，檢察官
      認附表編號二之支票係被告所偽造一節自與事實不符。又
      被告同時地偽造林方、甲○○二人名義為發票人之支票，
      係一行為觸犯二罪名，為想像競合犯，應從一重處斷。
    (2)審酌被告前無前科紀錄，素行尚佳及其犯罪之動機、目的
      、手段、所生危害非重、犯罪後亦積極與其債權人協商解
      決債務，深知悔悟之態度等一切情狀，量處被告有期徒刑
      三年二月示懲。偽造如附表編號三、四、五、六所示之支
      票四張，並依刑法第二百零五條規定宣告沒收之。
四、適用的法律：
　(一)刑事訴訟法第三百六十九條第一項前段、第三百六十四條、
    第二百九十九條第一項前段。
　(二)刑法第二百零一條第一項、第二百零五條、第五十五條前段
    ，罰金罰鍰提高標準條例第一條前段。
中　　華　　民　　國　　94　　年　　7　　 月　　 5　　日
              刑事第九庭  審判長法　官　陳　筱　珮
                                法　官　趙　春　碧
                                法　官　張　國　忠
上列正本證明與原本無異。
如不服本判決應於收受送達後十日內向本院提出上訴書狀，其未
敘述上訴之理由者並得於提起上訴後十日內向本院補提理由書（
均須按他造當事人之人數附繕本）。
                                書記官　林　玉　惠
中　　華　　民　　國　　94　　年　　7 　　月　　5 　　日
附錄法條：
刑法第201條之1：
意圖供行使之用，而偽造、變造信用卡、金融卡、儲值卡或其他
相類作為簽帳、提款、轉帳或支付工具之電磁紀錄物者，處一年
以上七年以下有期徒刑，得併科三萬元以下罰金。
行使前項偽造、變造之信用卡、金融卡、儲值卡或其他相類作為
簽帳、提款、轉帳或支付工具之電磁紀錄物，或意圖供行使之用
，而收受或交付於人者，處五年以下有期徒刑，得併科三萬元以
下罰金。
附表：
編號　發票人　付款銀行　　發票日　     票據號碼　  面額（新臺幣）
一　　林方、  臺中市第六  87年2月24日  AAＺ0000000  00萬元
      甲○○  信用合作社
二    林方、  臺中市第六  87年2月13日  AAＺ0000000  00萬元
      甲○○  信用合作社
三    林方、  臺中市第六  87年2月13日  AAＺ0000000  000萬元
      甲○○  信用合作社
四    林方、  臺中市第六  87年2月22日  AAＺ0000000  000萬元
      甲○○  信用合作社
五    林方、  臺中市第六  87年3月31日  AAＺ0000000  000萬元
      甲○○  信用合作社
六　　林方、　臺中市第六　87年4月30日  AAＺ0000000  000萬元
      甲○○  信用合作社
                                                          Ａ
